【裁判字號】    97,上訴,503
【裁判日期】    970507
【裁判案由】    違反毒品危害防制條例
【裁判全文】
臺灣高等法院臺中分院刑事判決         97年度上訴字第503號
上  訴  人  臺灣彰化地方法院檢察署檢察官
上  訴  人
即  被  告  壬○○
                    號(
選任辯護人  楊永吉律師
上列上訴人因被告違反毒品危害防制條例案件，不服臺灣彰化地
方法院96年度訴字第2210號中華民國97年1月18日第一審判決（
起訴案號：臺灣彰化地方法院檢察署96年度偵字第5185號），提
起上訴，本院判決如下：
    主  文
原判決撤銷。
壬○○犯販賣第一級毒品、第二級毒品罪共84罪，各罪主文如附
表三所示。有期徒刑部分，應執行有期徒刑貳拾捌年。
    事  實
一、壬○○（綽號「添壽」、「阿豐（芳）」、「兄仔」、「大
    仔」、「妖壽仔」）於民國92年間，因施用第一、二級毒品
    案件，經台灣彰化地方法院以92年度訴字第144號判決分別
    判處有期徒刑8月、4月，定應執行刑為有期徒刑10月確定；
    又因違反槍砲彈藥刀械管制條例案件，經同法院以92年度訴
    字第1336號判處有期徒刑1年4月確定，上開案件所處罪刑，
    並經定應執行刑為有期徒刑2年1月確定，入監執行後，甫於
    94年12月10日縮短刑期執行完畢。
二、詎其猶不知悔改，明知海洛因、甲基安非他命業經毒品危害
    防制條例列為第一、二級毒品管制，不得非法持有、販賣，
    竟仍基於販賣營利之犯意，或由壬○○單獨，或由壬○○與
    李振鈿、丙○○（就販賣予癸○○部分，其中丙○○共同販
    賣第二級毒品案件，業經臺灣臺中地方法院以96年度訴字第
    1878號判決判處應執行有期徒刑6 年在案）分別共同基於販
    賣第一級毒品海洛因及第二級毒品甲基安非他命之犯意聯絡
    ，由壬○○先於不詳時間、地點，向姓名年籍不詳綽號「長
    腳」、「阿陸」、「阿豐」等成年男子，分別販入不詳數量
    之海洛因及甲基安非他命，並加以分裝後，再於附表一所示
    之時間、地點，使用門號0000000000號、0000000000號、00
    00000000號及其他不詳之電話，暨門號00-00000000 號 (代
    號369)行動秘書電話系統，作為販毒之聯絡工具，遇有購買
    毒品者撥打上開電話或行動秘書電話系統聯繫購毒事宜時，
    即予以接聽或以不詳電話回電聯絡，並與購毒者約定交易時
    間、地點後，再由壬○○親自或委由李振鈿、丙○○（就販
    賣予癸○○部分）持購毒者所需數量之海洛因或甲基安非他
    命，至約定地點與購買者完成交易，壬○○即以上開方式多
    次販賣海洛因及甲基安非他命予購毒者，並從中賺取差價，
    而先後為如附表一所示之販賣第一級毒品海洛因或第二級毒
    品甲基安非他命之行為（詳細之販賣對象、販賣時間、販賣
    地點、聯絡電話、販賣數量及所得，均詳如附表一所示）。
三、又壬○○因另涉違反槍砲彈藥刀械管制條例案件（即臺灣臺
    中地方法院96年度訴字第1435號刑事案件），為警於96年3
    月19日21時45分許，在臺中市○○路88號查獲，於翌日（即
    20日）經臺灣臺中地方法院檢察署檢察官聲請羈押獲准後，
    旋即羈押於臺灣臺中看守所，並迄於同年4 月27日始交保釋
    放。詎其於交保在外期間，另基於販賣第一級毒品海洛因及
    第二級毒品甲基安非他命以營利之犯意，先於不詳時間、地
    點，向姓名年籍不詳綽號「長腳」、「阿陸」、「阿豐」等
    成年男子，分別販入不詳數量之海洛因及甲基安非他命，並
    加以分裝後，再於附表二所示之時間、地點，使用門號0000
    000000號、0000000000號、0000000000號及其他不詳之電話
    ，暨門號00-00000000 號 (代號369)行動秘書電話系統，作
    為販毒之聯絡工具，遇有購買毒品者撥打上開電話或行動秘
    書電話系統聯繫購毒事宜時，即予以接聽或以不詳電話回電
    聯絡，並與購毒者約定交易時間、地點後，再持購毒者所需
    數量之海洛因或甲基安非他命，至約定地點與購買者完成交
    易，壬○○即以上開方式多次販賣海洛因及甲基安非他命予
    購毒者，並從中賺取差價先後再為如附表二所示之販賣第一
    級毒品海洛因或第二級毒品甲基安非他命之行為（詳細之販
    賣對象、販賣時間、販賣地點、聯絡電話、販賣數量及所得
    ，均詳如附表二所示）。
四、嗣因彰化縣警察局田中分局於接獲線報後，分別對壬○○及
    購毒者辛○○、癸○○所使用之門號0000000000號、000000
    0000號（以上為壬○○所使用）、門號0000000000號、0000
    000000號、0000000000號（以上為辛○○所使用）、000000
    0000號、0000000000號、0000000000號（以上為癸○○所使
    用）等行動電話施以通訊監察，始循線查悉上情。
五、案經彰化縣警察局田中分局報請臺灣彰化地方法院檢察署檢
    察官偵查起訴。
    理  由
壹、證據能力：
一、按被告以外之人於偵查中向檢察官所為陳述，除顯有不可信
    之情況者外，得為證據，刑事訴訟法第159 條之1 第2 項定
    有明文。蓋因檢察官代表國家偵查犯罪，依法有訊問被告、
    證人及鑑定人之權力，且須對被告有利、不利之情形均應注
    意，況徵諸實務運作，檢察官實施刑事偵查程序，亦能恪遵
    法定程序之要求，不致有違法取證情事且可信度極高，是被
    告以外之人前於偵查中已具結而為證述，除反對該項供述得
    具有證據能力之一方，已釋明「顯有不可信之情況」之理由
    外，不宜以該證人未能於審判中接受他造之反對詰問為由，
    即遽指該證人於偵查中之陳述不具證據能力，方符前揭法條
    之立法意旨。查後述引用之證人辛○○、癸○○、丁○○、
    乙○○、巫誌峰、己○○、庚○○、李振鈿、丙○○等人於
    檢察官偵查中所為之陳述，均經具結，被告及辯護人等均未
    提及檢察官在偵查時，有任何不法取供之情形，客觀上並無
    顯不可信之情況，是前揭證人於偵查中之證言自具有證據能
    力。
二、被告以外之人於審判外之言詞或書面陳述，除法律有規定者
    外，不得作為證據，刑事訴訟法第159條第1項定有明文。被
    告之辯護人於本院準備程序時，爭執證人辛○○、癸○○、
    丁○○、乙○○、巫誌峰、己○○、庚○○、李振鈿及丙○○等人於警詢中之陳述，為傳聞證據，無證據能力，依上開
    規定，上開證人警詢陳述無證據能力，不得作為本件認定被
    告犯罪事實之證據。
三、再按有事實足認被告或犯罪嫌疑人有最輕本刑為3 年以上有
    期徒刑之罪嫌，並危害國家安全或社會秩序情節重大，而有
    相當理由可信其通訊內容與本案有關，且不能或難以其他方
    法蒐集或調查證據者，得發通訊監察書。通訊監察書，偵查
    中由檢察官依司法警察機關聲請或依職權核發，審判中由法
    官依職權核發。又除法律另有規定外，實施刑事訴訟程序之
    公務員因違背法定程序取得之證據，其有無證據能力之認定
    ，應審酌人權保障及公共利益之均衡維護。修正前通訊保障
    及監察法（96年12月11日修正公布施行）第5 條第1 項第1
    款、第2 項、刑事訴訟法第158 條之4 分別定有明文。本件
    被告壬○○所使用之門號0000000000號、0000000000號行動
    電話，辛○○所使用之門號0000000000號、0000000000號、
    0000000000號行動電話，及癸○○所使用之門號0000000000
    號、0000000000號、0000000000號行動電話之監聽錄音，為
    臺灣彰化地方法院檢察署核准在案，有詳載聲監案號、案由
    、監察電話、對象及譯文人等之臺灣彰化地方法院檢察署通
    訊監察書及譯文紀錄等附卷可參，係依法所為之監聽；況審
    酌電話監聽侵害被告權益之種類及輕重、對於被告訴訟上防
    禦不利益之程度、犯罪所生之危害或實害等情形，兼顧人權
    保障及公共利益之均衡維護，堪認本件此部分電話監聽合於
    比例原則，應具有證據能力。
貳、認定犯罪事實所憑之證據及理由：
一、上訴人即被告否認有上開販賣海洛因、甲基安非他命之犯罪
    事實，辯稱其沒有販賣，只是和證人一起合買毒品。於原審
    所為自白與事實不符，因怕被判太重，才承認販毒云云。辯
    護人為被告辯護稱：被告於原審承認販賣海洛因，是因受命
    法官於準備程序多次表明公開心證，認類似案件證據比本案
    少者都判有罪，要被告慎重考慮，被告怕被判重刑才承認販
    賣海洛因。被告既承認販賣海洛因，又何必否認輕罪之販賣
    甲基安非他命。證人辛○○於偵訊、原審所為供述；證人癸○○於警詢、偵訊、原審所為證述，前後不一，顯有瑕疵，
    不可採信。又被告與上揭多人皆為熟識，被告提供毒品給予
    施用，皆為證人主動要求，被告對其等交付之金錢，原抱定
    有就收，沒有就算了，從未主動催討。由辛○○於原審證稱
    ：「大約有一半我欠到最後沒有給他錢，當時沒有錢，我想
    說事後我有錢再給他，若我沒有錢，我還是跟他拿，我之前
    欠他的錢沒有給他，再跟他拿毒品，他還是會給我。」癸○○於原審證稱：「因為那時候身上沒有那麼多錢，壬○○會
    說就給我用就好了，每次都是這樣。本來說好給錢，但是後
    來沒有錢，就沒有給了。」可知被告確無營利之意圖。被告
    於96年3月20日至同年4月27日因案羈押，出所後再犯附表二
    所示之販賣海洛因罪，被告對於附表一、附表二所示之罪，
    並未因被羈押而犯意中斷。被告販入販出之對象均自始同一
    ，可證犯意同一云云。
二、被告上開販賣毒品之犯罪事實，除被告販賣第二級毒品甲基
    安非他命予證人癸○○之次數及其與共犯李振鈿共同販賣第
    一級毒品海洛因4次予證人癸○○部分外，均業據被告壬○○於原審法院審理時坦白承認，並經證人即販賣之對象辛○○、癸○○、丁○○、乙○○、巫誌峰、己○○、庚○○等
    人分別於偵查中證述確有向被告壬○○購買海洛因或甲基安
    非他命之事實：證人辛○○於96年3月20日偵查中之證詞
    （見96年度偵字第3714號偵查卷第92-95頁）；證人癸○○於96年3月22日偵查中之證詞（見前揭第3714號偵查卷第
    121-123頁）；證人丁○○於96年4月2日偵查中之證詞（
    見前揭第3714號偵查卷第131-134頁）；證人乙○○於96
    年3月20日偵查中之證詞（見前揭第3714號偵查卷第140-142
    頁）；證人巫誌峰於96年9月4日偵查中之證詞（見96年度
    偵字第5185號偵查卷第79-83頁）；證人己○○於96年10
    月31日偵查中之證詞（見前揭第5185號偵查卷第112-115頁
    ）；證人庚○○福於96年9月4日偵查中之證詞（見前揭
    5185號偵查卷第93 -97頁）。暨有被告壬○○所使用之門號
    0000000000號、0000000000號行動電話，辛○○所使用之門
    號0000000000號、0000000000號、0000000000號行動電話，
    及癸○○所使用之門號0000000000號、0000000000號、0000
    000000號行動電話之臺灣彰化地方法院檢察署通訊監察書、
    通訊監察譯文紀錄（含電話短訊內容）、臺灣臺中看守所函
    暨所附被告壬○○羈押於臺灣臺中看守所之接見通話錄音譯
    文、臺灣臺中地方法院96年度訴字第1878號判決書等件附卷
    可稽（見前揭第37 14號偵查卷，第9-31、70-72頁；前揭第
    5185號偵查卷第49-50、55-61、65-72、91-92、107-10 8頁
    ）。另被告壬○○於原審雖爭執販賣第二級毒品甲基安非他
    命予證人癸○○之次數，及否認與共犯李振鈿共同販賣第一
    級毒品海洛因予證人癸○○共4次，辯稱：伊未曾囑付李振
    鈿代伊送過毒品海洛因，且販賣毒品予癸○○時必為同時販
    賣海洛因及甲基安非他命，故販賣甲基安非他命予癸○○之
    次數應與海洛因相同，並無10餘次之多云云。惟查：此部分
    事實業據證人癸○○於偵查中具結證稱：向被告壬○○購買
    甲基安非他命毒品有13次，李振鈿（綽號「阿鈿」）和丙○○有跟壬○○一起販賣毒品等語（見前揭第3714號偵查卷第
    121-123頁）。其後證人癸○○於原審法院審理時猶證稱：
    向被告壬○○購買毒品而由被告親自送貨部分，海洛因為5
    次，甲基安非他命為13次，其中有2次被告係同時販賣海洛
    因及甲基安非他命，被告單獨販賣海洛因有3次，單獨販賣
    甲基安非他命毒品有11次，另伊在警詢中所稱李振鈿有幫被
    告壬○○送海洛因4次，並不包括在被告壬○○自己所交付
    之海洛因5次內，李振鈿送的那4次海洛因金額均各為3000
    元，且均係伊先打電話與被告壬○○接洽後再由李振鈿代送
    毒品等語（見原審卷第188至190頁）。核諸證人癸○○先後
    所述毒品交易次數均為相符，又觀諸共犯李振鈿羈押於臺灣
    臺中看守所時，被告壬○○及癸○○等人多次接見李振鈿，
    其談話內容亦多言及如何因應處理販賣毒品被查獲之事項，
    此亦有臺灣臺中看守所函暨所附李振鈿羈押於臺灣臺中看守
    所之接見通話錄音譯文在卷可稽（此部分用以加強癸○○上
    開證詞證明力，非用以認定犯罪事實，非傳聞證據，見前揭
    第3714號偵查卷，第162-173頁），足見證人癸○○前述證
    詞，與事實相符。被告壬○○及其辯護人以前詞置辯，並非
    可採。另證人辛○○於原審證稱：有一半欠到最後沒有給錢
    ；癸○○證稱：後來沒有錢，就沒有給了云云，與情理有違
    ，難予採信。
三、再販賣海洛因及甲基安非他命係違法行為，非可公然為之，
    亦無公定價格，容易分裝並增減份量，而每次買賣之價量，
    可能隨時依雙方關係深淺、資力、需求量及對行情之認知、
    來源是否充裕、查緝是否嚴緊、購買者被查獲時供述購買對
    象之可能風險之評估等，而異其標準，非可一概而論，從而
    販賣之利得，除被告就販賣之價量俱臻明確供述外，委難察
    得實情，然販賣之人從價差或量差中牟利之方式雖異，其意
    圖營利之販賣行為則同一。參諸我國對於施用、販賣毒品查
    緝甚嚴，被告壬○○與購毒者辛○○、癸○○、丁○○、乙○○、巫誌峰、己○○、庚○○等人僅係朋友關係，非屬至
    親，衡情亦當無可能甘冒重典，多次按購入價格轉售而不求
    任何利得之理，且被告壬○○亦於97年1月4日原審法院審理
    時供承：伊拿毒品分裝販賣予他人，可以賺到施用毒品，因
    為伊拿的毒品數量比較多，所以進價便宜，伊賣給他人相同
    價格但數量減少，獲利部分係供己施用毒品等語，是堪認被
    告壬○○確有營利之意圖甚明。被告及其辯護人辯稱無營利
    意圖，與事實不符，不能採信。本院審理時，證人乙○○
    證稱：我看被告應該是沒有取差價賺我錢，我給他五千元，
    他跟別人買也是那些錢（見本院卷第120頁）。乙○○同時
    供稱上開證詞，係其推測之詞，依法不能作為證據。證人
    己○○證稱：有時被告說他沒有，我就拿錢給他請他幫我拿
    （見本院卷第122頁）。己○○同時承認其偵查中所陳述正
    確，本院審理時亦正確，因太久不記得了。己○○於本院審
    理時作證時，已有記憶模糊之情形，應以偵查中之證述為正
    確。證人巫誌峰證稱：伊毒品來源是請壬○○跟伊去跟別
    人買的。錢一起拿給對方，被告沒有收過錢。檢察官偵訊時
    ，所證述不正確，因被告欠伊三、四十萬元云云（見本院卷
    第122頁）。查被告從未主張有積欠巫誌峰三、四十萬元之
    債務，而販賣毒品罪為死刑、無期徒刑之重罪，巫誌峰為成
    年人，自亦有此常識，豈會為三、四十萬元之債務誣指被告
    販賣毒品，不合情理。巫誌峰上開證詞，與事實不符，不能
    採信。證人庚○○證稱：被告欠伊男朋友巫誌峰錢，伊過
    去拿毒品就沒拿錢給被告等語（見本院卷第124頁），與庚○○於偵查中供稱向被告買毒品，是與巫誌峰一起出資，誰
    比較有錢就多出一點（見偵字第5185號卷第96頁），並未證
    稱被告欠巫誋峰錢之情形，庚○○上開證詞，顯係配合附和
    巫誌鋒所為，與事實不合，不能採信。另被告聲請傳喚證人
    辛○○、癸○○、丁○○、甲○○、丙○○證明被告有無販
    賣海洛因及甲基安非他命之事實。查辛○○、癸○○已於偵
    查中、原審法院審理時結證明確，證人丁○○、甲○○、丙○○等人已於偵查中具結後而為證述，且本案被告已於原審
    法院`承認犯行，核與證人於偵查中證述各節大致相符，事
    證極為明確，無再傳訊之必要，併此敘明。
四、綜上所述，被告壬○○有前揭販賣海洛因或甲基安非他命之
    事證明確，被告上開犯行均堪認定，應依法論科。
參、論罪科刑及撤銷原審判決之理由：
一、現行刑法已刪除刑法第56條連續規定，且無集合犯規定。則
    被告各次販賣海洛因、甲基安非他命之犯行，除有同時販賣
    海洛因、甲基安非他命之情形，應依刑法第55條想像競合犯
    規定論以較重之販賣第一級毒品罪外，均應分別依販賣第一
    級毒品罪、販賣第二級毒品罪論處，並予併罰。按海洛因、
    甲基安非他命分別為毒品危害防制條例第2條第2項公告列管
    之第一、二級毒品，不得非法持有、施用、販賣。次按刑法
    上所謂販賣行為，不以販入後復行賣出為必要，只要以營利
    為目的，而有販入或賣出二者其一之行為，即足構成，雖未
    及賣出，仍屬販賣既遂（參照最高法院88年度臺上字第2828
    號判決意旨）。次按刑事上販賣罪之完成，與民事上買賣契
    約之成立，二者之概念尚有不同，刑事上之販賣行為，則須
    以營利為目的，將標的物販入或賣出，有一於此，其犯罪行
    為始為完成（參照最高法院88年度臺上字第37 60號判決意
    旨）。復按販賣毒品之所謂販賣行為，係行為人基於營利之
    目的，而販入或賣出毒品而言。販賣毒品者，其主觀上須有
    營利之意圖，且客觀上有販賣之行為，即足構成，至於實際
    上是否已經獲利，則非所問（最高法院93年度臺上字第1651
    號刑事判決意旨參見）。是核被告壬○○所為，係犯毒品危
    害防制條例第4條第1項之販賣第一級毒品罪及同條第2項之
    販賣第二級毒品罪。被告販賣第一、二級毒品前持有第一、
    二級毒品之低度行為，應為販賣第一、二級毒品之高度行為
    所吸收，不另論罪。如附表一編號1部分，被告有10 次同時
    販賣海洛因、甲基安非他命予辛○○；如附表一編號2部分
    ，被告有2次同時販賣海洛因、甲基安非他命予癸○○；如
    附表一編號4部分，被告有1次同時販賣海洛因、甲基安非他
    命予乙○○；如附表二編號1部分，被告有1次同時販賣海洛
    因、甲基安非他命予巫誌峰；如附表二編號2部分，被告有
    10次同時販賣海洛因、甲基安非他命予庚○○；如附表二編
    號3部分，被告有2次同時販賣海洛因、甲基安非他命予己○○之情形，係以一行為犯販賣第一級毒品、販賣第二級毒品
    罪，應依想像競合犯規定，論以較重之販賣第一級毒品罪。
    被告所犯上開各罪，均應分論併罰。公訴人認附表一、附表
    二之各犯行，分別論以集合犯，嫌有未洽。被告壬○○與李
    振鈿、丙○○等成年人間，就上開販賣第一級毒品罪（壬○○與李振鈿共同販售給癸○○四次部分）及販賣第二級毒品
    罪（壬○○與丙○○共同販售給癸○○二次部分），分別有
    犯意聯絡及行為分擔，為共同正犯。
二、再被告壬○○曾於92年間，因施用第一、二級毒品案件，經
    原審法院以92年度訴字第144號判決分別判處有期徒刑8月、
    4月，並定應執行刑為有期徒刑10月確定；又因違反槍砲彈
    藥刀械管制條例案件，經該院以92年度訴字第1336號判處有
    期徒刑1年4月確定，上開案件所處罪刑，並經定應執行刑為
    有期徒刑2年1月確定，入監執行後，甫於94年12月10日縮短
    刑期執行完畢等情，有臺灣高等法院被告前案紀錄表存卷可
    考，其於5年內故意再犯本案有期徒刑以上之罪，為累犯，
    原均應依刑法第47條第1項之規定分別加重其刑，惟因販賣
    第一級毒品罪法定本刑為死刑或無期徒刑，販賣第二級毒品
    罪法定刑有無期徒刑規定，依刑法第64條第1項、第65條第1
    項之規定均不得加重，故僅就販賣第一級毒品罪之併科罰金
    刑部分、販賣第二級毒品法定刑有期徒刑、併科罰金部分加
    重其刑。另查被告本身長期染有毒癮，為生活經濟壓力所迫
    ，一方面無資力繼續購毒抵癮，乃淪入販毒惡性循環。其販
    毒行為固然不可取，但被告本案販毒行為相較於長期大量販
    賣毒品之大毒梟或「大盤」、「中盤」毒販而言，所為對社
    會治安及國民健康之危害仍屬較輕，而被告於原審尚能坦認
    大部分犯行、深表悔悟，本院認就販賣第一級毒品罪部分，
    縱量處法定最低法定刑度「無期徒刑」，猶屬過重，情輕法
    重，尚堪憫恕，爰依刑法第59條規定酌減其刑，並就罰金刑
    部分先加重後減輕之。
三、原審判決認被告犯行事證明確，對之論處罪刑，固非無見。
    但本件被告所犯上開各罪，除有同時販賣海洛因、甲基安非
    他命之情形，應依想像競合犯規定，論以較重之販賣第一級
    毒品罪外，各次犯罪，應分論併罰。原審分別就附表一、附
    表二之犯行，論以集合犯一罪，認事用法未洽。檢察官上訴
    意旨略以：被告自知法網難逃，才承認販賣第二級毒品（被
    告係承認販賣一級毒品海洛因，檢察官顯有誤會），但對於
    是否同時販賣海洛因、甲基安非他命，多所爭執，未坦承全
    部犯行，難認真誠悔悟。本件被告販賣毒品規模，絕非僅係
    下盤角色，殘害國民健康程度重大，交保在外，仍繼續販賣
    ，惡性重大。原審依刑法第59條規定減輕其刑，難認妥適云
    云。被告則上訴否認有販賣毒品之事實，指摘原審判決認事
    不當。依上開說明，檢察官及被告之上訴雖均無理由，但原
    審判決既有上開瑕疵，應由本院將原審判決撤銷改判。爰審
    酌被告壬○○之素行不佳及其智識程度、犯罪之動機、目的
    、手段，其販售毒品，不僅殘害施用者自身健康，往往因毒
    品而散盡家財、連累家人，或為購買毒品鋌而走險者，更不
    可勝計，對社會有相當危害，另考量其販賣毒品之期間、次
    數、所得之利益，暨於原審法院尚能坦承大部分犯行之態度
    等一切情狀，分別量處如主文所示之刑，並定其應執行之刑
    ，以示懲儆。
四、再販賣毒品所得之對價，不問其中成本若干，利潤多少，均
    應全部諭知沒收，如不能沒收時，追徵其價額或以其財產抵
    償之，以貫徹政府查禁煙毒之決心，方符立法本旨（最高法
    院91年度臺上字第2419號、92年臺上字第6913號判決意旨可
    資參照）。本判決被告壬○○就如附表一、附表二所示之販
    賣毒品之犯罪所得，應依毒品危害防制條例第19條第1項沒
    收之。但共同正犯之犯罪所得為新臺幣時，因係合併計算，
    且於全部或一部不能沒收時，以其財產抵償之，為避免執行
    時發生重複沒收、抵償之情形，故各共同正犯之間係採連帶
    沒收主義，於裁判時僅諭知連帶沒收，不得就全體共同正犯
    之總所得對各該共同正犯分別重複諭知沒收；此與罰金刑應
    分別諭知、分別執行者不同（最高法院95年度臺上字第925
    號、94年度臺上字第7421號判決要旨可參）。故如附表一所
    示未扣案之販毒所得，應與分別與共犯李振鈿、丙○○連帶
    沒收之，如全部或一部不能沒收時，以渠等財產分別連帶抵
    償之。另按毒品危害防制條例第19條第1項規定，並無如同
    條例第18條第1項所定「不問屬於犯人所有與否，沒收之」
    之明文，應屬相對沒收主義之立法，其應沒收之物，應以屬
    被告所有者為限（最高法院著有93年度臺上字第462號判決
    可參）。本件未扣案之被告壬○○用以販賣第一、二級毒品
    所用門號0000000000號、0000 000000號、0000 000000號、
    0000000000號、00000000 00號、0000000000號行動電話及
    門號00-0000000號 (代號369)行動秘書，雖為被告所使用，
    然並無證據可資認定上開電話機具均為被告所有之物，故均
    不予宣告沒收，附此敘明。
據上論斷，應依刑事訴訟法第299 條第1 項前段，毒品危害防制
條例第4 條第1 項、第2 項、第19條第1 項，刑法第11條、第28
條、第55條、第47條第1 項、第59條、第51條第5 款，判決如主
文。
本案經檢察官戊○○到庭執行職務。
中    華    民    國    97    年    5    月    7      日
            刑事第九庭  審判長法  官  陳  筱  珮
                              法  官  康  應  龍
                              法  官  趙  春  碧
上列正本證明與原本無異。
如不服本判決應於收受送達後十日內向本院提出上訴書狀，其未
敘述上訴之理由者並得於提起上訴後十日內向本院補提理由書（
均須按他造當事人之人數附繕本）。
                              書記官  蘇  昭  文
中    華    民    國    97    年    5    月    7      日
附錄本案論罪科刑法條全文：
毒品危害防制條例第4條
製造、運輸、販賣第一級毒品者，處死刑或無期徒刑；處無期徒
刑者，得併科新臺幣 1 千萬元以下罰金。
製造、運輸、販賣第二級毒品者，處無期徒刑或 7 年以上有期徒
刑，得併科新臺幣 7 百萬元以下罰金。
製造、運輸、販賣第三級毒品者，處 5 年以上有期徒刑，得併科
新臺幣 5 百萬元以下罰金。
製造、運輸、販賣第四級毒品者，處 3 年以上 10 年以下有期徒
刑，得併科新臺幣 3 百萬元以下罰金。
製造、運輸、販賣專供製造或施用毒品之器具者，處 1 年以上 7
年以下有期徒刑，得併科新臺幣 1 百萬元以下罰金。
前五項之未遂犯罰之。
毒品危害防制條例第19條
犯第 4 條至第 9 條、第 12 條、第 13 條或第 14 條第 1 項、
第2 項之罪者，其供犯罪所用或因犯罪所得之財物，均沒收之，
如全部或一部不能沒收時，追徵其價額或以其財產抵償之。
為保全前項價額之追徵或以財產抵償，得於必要範圍內扣押其財
產。
犯第 4 條之罪所使用之水、陸、空交通工具沒收之。
附表一：
┌─┬────┬────┬────┬─────┬─────┬──────────┐
│編│販賣對象│販賣時間│販賣地點│壬○○所使│購買者所使│販賣數量及所得      │
│號│        │        │        │用之電話  │用之電話  │（新臺幣）          │
├─┼────┼────┼────┼─────┼─────┼──────────┤
│１│辛○○（│95年11月│黃采捷位│門號091640│門號093039│1.販賣海洛因共計20次│
│  │綽號「小│某日起至│於彰化縣│1407號、09│7974號、09│  ，每次交易金額8000│
│  │婕」）  │96年2月 │埔心鄉太│00000000號│00000000號│  元，合計160000元。│
│  │        │底某日止│平村平和│行動電話  │及00000000│2.販賣甲基安非他命共│
│  │        │        │路68號之│          │14號行動電│  計10次，每次交易金│
│  │        │        │住處、黃│          │話        │  額10000 元，合計  │
│  │        │        │采捷友人│          │          │  100000元。        │
│  │        │        │位於彰化│          │          │3.其中10次係同時販賣│
│  │        │        │縣員林鎮│          │          │  海洛因及甲基安非他│
│  │        │        │之住處  │          │          │  命。              │
│  │        │        │        │          │          │4.合計販毒所得260000│
│  │        │        │        │          │          │  元。              │
├─┼────┼────┼────┼─────┼─────┼──────────┤
│２│癸○○（│95年11月│癸○○位│門號091640│門號095570│1.販賣海洛因計9 次：│
│  │綽號「小│某日起至│於臺中縣│1407號、09│1770號、09│  其中5 次壬○○親自│
│  │靜、牛奶│96年2月 │烏日鄉中│00000000號│00000000號│  送貨，每次交易金額│
│  │」）    │底某日止│山路3段 │行動電話  │、00000000│  7000元，合計35000 │
│  │        │        │377巷371│          │72號行動電│  元；另4 次由李振鈿│
│  │        │        │號6樓之 │          │話        │  送貨，每次交易金額│
│  │        │        │租屋處  │          │          │  3000元，合計12000 │
│  │        │        │        │          │          │  元。              │
│  │        │        │        │          │          │2.販賣甲基安非他命計│
│  │        │        │        │          │          │  15次：其中13次蔡宇│
│  │        │        │        │          │          │  霖親自送貨，每次交│
│  │        │        │        │          │          │  易金額10000 元，合│
│  │        │        │        │          │          │  計130000元；另2次 │
│  │        │        │        │          │          │  由丙○○送貨，每次│
│  │        │        │        │          │          │  交易金額4000元，合│
│  │        │        │        │          │          │  計8000元。        │
│  │        │        │        │          │          │3.壬○○親自送貨部分│
│  │        │        │        │          │          │  並有2 次係同時販賣│
│  │        │        │        │          │          │  海洛因及甲基安非他│
│  │        │        │        │          │          │  命。              │
│  │        │        │        │          │          │4.合計販毒所得185000│
│  │        │        │        │          │          │  元。              │
├─┼────┼────┼────┼─────┼─────┼──────────┤
│３│丁○○（│95年10月│丁○○位│門號04-223│門號097004│1.販賣海洛因計20次，│
│  │綽號「莊│間某日起│於彰化縣│26677(代號│3460號行動│  每次交易金額10000 │
│  │董、董仔│至96年3 │員林鎮至│369)行動秘│電話      │  元。              │
│  │、莊仔」│月1日止 │善街118 │書        │          │2.合計販毒所得200000│
│  │）      │        │號307室 │          │          │  元。              │
│  │        │        │之租屋處│          │          │                    │
├─┼────┼────┼────┼─────┼─────┼──────────┤
│４│乙○○（│海洛因於│乙○○位│門號不詳  │門號不詳  │1.販賣海洛因2 次，每│
│  │綽號「阿│95年10月│於彰化縣│          │          │  次交易金額5000元，│
│  │浪、浪仔│間某日及│永靖鄉崙│          │          │  合計10000 元。    │
│  │、三郎」│96年2月 │子村永崙│          │          │2.販賣甲基安非他命1 │
│  │）      │初某日；│路48號之│          │          │  次，交易金額2000元│
│  │        │甲基安非│住處    │          │          │  。                │
│  │        │他命於96│        │          │          │3.其中1 次係同時販賣│
│  │        │年2月初 │        │          │          │  海洛因及甲基安非他│
│  │        │某日    │        │          │          │  命。              │
│  │        │        │        │          │          │4.合計販毒所得12000 │
│  │        │        │        │          │          │  元。              │
├─┼────┼────┼────┼─────┼─────┼──────────┤
│５│巫誌峰（│96年2月 │彰化縣某│門號04-223│公共電話  │1.販賣海洛因1 次，交│
│  │綽號「阿│間某日  │處      │26677(代號│          │  易金額5000元。    │
│  │峰、阿寶│        │        │369)行動秘│          │2.販毒所得5000元。  │
│  │、文哥」│        │        │書        │          │                    │
├─┼────┼────┼────┼─────┼─────┼──────────┤
│６│己○○  │96年3月 │臺中縣烏│門號093048│門號091770│1.販賣海洛因1 次，交│
│  │        │中旬某日│日交流道│0198號、09│1232號行動│  易金額3000元。    │
│  │        │        │附近路邊│00000000號│電話、公共│2.販毒所得3000元。  │
│  │        │        │        │、00000000│電話      │                    │
│  │        │        │        │24號行動電│          │                    │
│  │        │        │        │話        │          │                    │
└─┴────┴────┴────┴─────┴─────┴──────────┘
附表二
┌─┬────┬────┬────┬─────┬─────┬──────────┐
│編│販賣對象│販賣時間│販賣地點│壬○○所使│購買者所使│販賣數量及所得      │
│號│        │        │        │用之電話  │用之電話  │（新臺幣）          │
├─┼────┼────┼────┼─────┼─────┼──────────┤
│１│巫誌峰（│96年8 月│臺中市內│門號04-223│公共電話  │1.販賣海洛因1 次，交│
│  │綽號「阿│間某日  │某處    │26677(代號│          │  易金額5000元。    │
│  │峰、阿寶│        │        │369)行動秘│          │2.販賣甲基安非他命1 │
│  │、文哥」│        │        │書        │          │  次，交易金額3000元│
│  │）      │        │        │          │          │  。                │
│  │        │        │        │          │          │3.係同時販賣海洛因及│
│  │        │        │        │          │          │  甲基安非他命。    │
│  │        │        │        │          │          │4.合計販毒所得8000元│
│  │        │        │        │          │          │  。                │
├─┼────┼────┼────┼─────┼─────┼──────────┤
│２│庚○○  │96年5月 │臺中市五│門號不詳  │門號不詳  │1.販賣海洛因計10次，│
│  │        │間某日起│權路、彰│          │          │  每次交易金額5000元│
│  │        │至同年9 │化交流道│          │          │  ，合計50000元。   │
│  │        │月1日止 │下等處  │          │          │2.販賣甲基安非他命計│
│  │        │        │        │          │          │  10次，每次交易金額│
│  │        │        │        │          │          │  3000元，合計30000 │
│  │        │        │        │          │          │  元。              │
│  │        │        │        │          │          │3.均係同時販賣海洛因│
│  │        │        │        │          │          │  及甲基安非他命。  │
│  │        │        │        │          │          │4.合計販毒所得80000 │
│  │        │        │        │          │          │  元。              │
├─┼────┼────┼────┼─────┼─────┼──────────┤
│３│己○○  │海洛因自│臺中縣烏│門號093048│門號091770│1.販賣海洛因計7 次，│
│  │        │96年5月 │日交流道│0198、0953│1232號行動│  每次交易金額3000元│
│  │        │間某日起│附近路邊│043472、09│電話、公共│  ，合計21000元。   │
│  │        │至8月初 │、己○○│00000000等│電話      │2.販賣甲基安非他命2 │
│  │        │某日止；│前揭住處│號行動電話│          │  次，每次交易金額  │
│  │        │甲基安非│        │          │          │  2000元，合計4000元│
│  │        │他命自96│        │          │          │  。                │
│  │        │年5月間 │        │          │          │3.其中2 次係同時販賣│
│  │        │某日起至│        │          │          │  海洛因及甲基安非他│
│  │        │6月底某 │        │          │          │  命。              │
│  │        │日止    │        │          │          │4.合計販毒所得25000 │
│  │        │        │        │          │          │  元。              │
└─┴────┴────┴────┴─────┴─────┴──────────┘
附表三：主文
1.壬○○販賣第一級毒品，累犯，處有期徒刑拾伍年。犯罪所得
  新台幣捌仟元，沒收，如全部或一部不能沒收時，以其財產抵
  償之。
2.同１。
3.同１。
4.同１。
5.同１。
6.同１。
7.同１。
8.同１。
9.同１。
10.同１。
11.壬○○販賣第一級毒品，累犯，處有期徒刑拾陸年。犯罪所得
  新台幣壹萬捌仟元，沒收，如全部或一部不能沒收時，以其財
  產抵償之（同時販賣海洛因、甲基安非他命）。
12.同。
13.同。
14.同。
15.同。
16.同。
17.同。
18.同。
19.同。
20.同。
（以上販賣對象為辛○○，犯罪事實如附表一編號1所示）
壬○○共同販賣第一級毒品，累犯，處有期徒刑拾伍年。犯罪
  所得新台幣參仟元，沒收，如全部或一部不能沒收時，以其與
  李振鈿之財產連帶抵償之（與李振鈿共犯）。
同（與李振鈿共犯）。
同（與李振鈿共犯）。
同（與李振鈿共犯）。
壬○○販賣第一級毒品，累犯，處有期徒刑拾伍年。犯罪所得
  新台幣柒仟元，沒收，如全部或一部不能沒收時，以其財產抵
  償之。
同。
同。
壬○○販賣第一級毒品，累犯，處有期徒刑拾伍年。犯罪所得
  新台幣壹萬柒仟元，沒收，如全部或一部不能沒收時，以其財
  產抵償之（同時販賣海洛因、甲基安非他命）。
同。
壬○○販賣第二級毒品，累犯，處有期徒刑捌年。犯罪所得新
  台幣壹萬元，沒收，如全部或一部不能沒收時，以其財產抵償
  之。
同。
同
同。
同。
同。
同。
同。
同。
同。
同。
壬○○共同販賣第二級毒品，累犯，處有期徒刑捌年。犯罪所
  得新台幣肆仟元，沒收。如全部或一部不能沒收時，以其與丙○○財產連帶抵償之（與丙○○共同販賣）。
同。
（以上販賣對象為癸○○，犯罪事實如附表一編號2所示）
壬○○販賣第一級毒品，累犯，處有期徒刑拾伍年。犯罪所得
  新台幣壹萬元，沒收，如全部或一部不能沒收時，以其財產抵
  償之。
同
同
同
同
同
同
同
同
同
同
同
同
同
同
同
同
同
同
同
（以上販賣對象為丁○○，犯罪事實如附表一編號3所示）
壬○○販賣第一級毒品，累犯，處有期徒刑拾伍年。犯罪所得
  新台幣伍仟元，沒收，如全部或一部不能沒收時，以其財產抵
  償之。
壬○○販賣第一級毒品，累犯，處有期徒刑拾伍年。犯罪所得
  新台幣柒仟元，沒收，如全部或一部不能沒收時，以其財產抵
  償之（同時販賣海洛因及甲基安非他命）。
（以上販賣對象為乙○○，犯罪事實如附表一編號4所示）
壬○○販賣第一級毒品，累犯，處有期徒刑拾伍年。犯罪所得
  新台幣伍仟元，沒收，如全部或一部不能沒收時，以其財產抵
  償之。
（以上販賣對象巫誌峰，犯罪事實如附表一編號5所示）
壬○○販賣第一級毒品，累犯，處有期徒刑拾伍年。犯罪所得
  新台幣參仟元，沒收，如全部或一部不能沒收時，以其財產抵
  償之。
（以上販賣對象己○○，犯罪事實如附表一編號6所示）
壬○○販賣第一級毒品，累犯，處有期徒刑拾伍年。犯罪所得
  新台幣捌仟元，沒收，如全部或一部不能沒收時，以其財產抵
  償之（同時販賣海洛因及甲基安非他命）。
（以上販賣對象為巫誌峰，犯罪事實如附表二編號1所示）
壬○○販賣第一級毒品，累犯，處有期徒刑拾伍年。犯罪所得
  新台幣捌仟元，沒收，如全部或一部不能沒收時，以其財產抵
  償之（同時販賣海洛因與甲基安非他命）。
同。
同。
同。
同。
同。
同。
同。
同。
同。
（以上販賣對象為庚○○，犯罪事實如附表二編號2所示）
壬○○販賣第一級毒品，累犯，處有期徒刑拾伍年。犯罪所得
  新台幣伍仟元，沒收，如全部或一部不能沒收時，以其財產抵
  償之（同時販賣海洛因與甲基安非他命）。
同。
壬○○販賣第一級毒品，累犯，處有期徒刑拾伍年。犯罪所得
  新台幣參仟元，沒收，如全部或一部不能沒收時，以其財產抵
  償之。
同。
同。
同。
同。
（以上販賣對象為己○○，犯罪事實如附表二編號3所示）


司法院資訊處製作；財團法人民間司法改革基金會備份。
